臺灣臺南地方法院刑事判決　　　　　　　　　　　　　九十二年度自字第一九七號
　　自　訴　人　乙○○
　　被　　　告　甲○○
右列被告因妨害名譽案件，經自訴人提起自訴，本院判決如左：
    主    文
甲○○無罪。
    理    由
一、自訴意旨略以：
(一)、自訴人為臺南市湖南同鄉會（下簡稱湖南同鄉會）理事長（任期自民國九十一年
    三月二十一日至九十三年三月二十日），於九十二年七月二十七日於臺南市○○
    路一○○號東亞樓餐廳召開該會第十一屆第六次理監事聯席會議，由自訴人擔任
    主席，會議進行中，被告未經會議主席之同意，在會場散布一印製之提案紙，其
    中有：「如何制裁乙○○理事長瀆職案」、「顯然不但藐視理監事，且嚴重瀆職
    」、「留會察看」、「理事長自行辭職」、「另行提案罷免理事長職務」等語詞
    ，顯已嚴重毀損自訴人及臺南市湖南同鄉會理事長之名譽與尊嚴。
(二)、被告在提案說明中所指之事實與理由完全不存在，蓋所指劉德軒者，彼曾於八十
    五年立有一遺囑交與同鄉會，遺囑依法必須遺囑人死亡始生效力，遺囑人未死亡
    旁人根本無法去處理，被告立意打擊原告，藉詞處理該遺囑，欺騙部分不諳法律
    與事實之同鄉會理監事，簽名要求召開臨時理監事會，討論處理該遺囑，查該遺
    囑自八十五年至今已歷七年時間，其間同鄉會已召開過例行理監事會超過三十次
    ，如有必要為何不在例行理監事會中提出，且事非緊急，稍後亦將召開例行理監
    事會，實無召開臨時理監事會之必要，況且依據臺南市湖南同鄉會章程，亦無「
    經多少人連署可要求召開臨時理監事會」之規定。又立遺囑之事係遺囑人之自主
    意志，他人無權干預，豈有開會討論要他人如何立遺囑之事，被告散發提案紙後
    ，要求討論，自訴人以主席身分，以提案人未署名，要求提案人簽名後始可討論
    ，結果無人出面簽名，只有一參與開會之張鼎雲者在前一案由下簽名（應可視為
    參與共同製作該提案之人），被告已毀損自訴人及湖南同鄉會理事長之名譽及尊
    嚴，因認被告之行為已觸犯刑法第三百十條第二項之妨害名譽罪云云。
二、按犯罪事實，應依證據認定之，無證據不得推定其犯罪事實。又不能證明被告犯
    罪者，應諭知無罪之判決，刑事訴訟法第一百五十四條、第三百零一條第一項分
    別定有明文。而認定不利於被告之事實，須依積極證據，茍積極證據不足為不利
    被告之認定時，即應為有利於被告之認定，更不必有何有利之證據（最高法院三
    十年上字第八一六號判例參照）。次按刑法誹謗罪係以意圖散布於眾，而指摘或
    傳述足以毀損他人名譽之事，為其成立要件。行為人所指摘或傳述之事，必須是
    具有足以損害被指述人名譽之具體事件內容，始有誹謗行為可言。而行為人所指
    摘或傳述之事是否「足以毀損他人名譽」，應就被指述人之個人條件以及指摘或
    傳述內容，以一般人之社會通念為客觀之判斷。如行為人所指摘或傳述之具體事
    實，足以使被指述人受到社會一般人負面的評價判斷，則可認為足以損害被指述
    人之名譽。名譽究有無毀損，非單依被害人主觀上之感情決之，實應依社會客觀
    之評價，如因之可受貶損，則對其人之真價值未生影響，或並未傷及被害人主觀
    之感情，仍應視為名譽之侵害；反之，縱然已傷及被害人主觀之情感，然實際上
    行為人之行為對其社會之客觀評價並無影響，仍不為名譽之侵害。而被告對被害
    人名譽之事有所認識，且知悉就其所認識之事加以指摘或傳述，足以毀損他人的
    名譽，而指摘或傳述此事，即具有誹謗故意。然誹謗行為所引起的社會爭議，並
    非單純僅涉及名譽法益之保護，同時亦涉及言論自由之限制，本院自應於立法者
    之優先立法權衡下依據本案具體情形，使言論自由與名譽權均有最適之實現。
三、自訴人雖以被告於湖南同鄉會理監事聯席會議中，散發一提案紙，內有「如何製
    裁乙○○理事長瀆職案」、「顯然不但藐視理監事，且嚴重瀆職」、「留會察看
    」、「理事長自行辭職」、「另行提案罷免理事長」等語詞，認被告係用該提案
    紙之內容以攻訐自訴人，毀損自訴人之名譽，已觸犯刑法第三百十條第二項之妨
    害名譽罪。惟訊據被告堅決否認有何妨害自訴人名譽之犯行，辯稱：上開提案紙
    之內容僅係提案事項，是提請全體理監事來做評論，伊並未說自訴人一定是瀆職
    ，或是藐視理事會，伊並無毀損自訴人名譽之意圖等語。經查：自訴人於自狀內
    陳稱：被告於湖南同鄉會理監事聯席會議中，散發上開提案紙，要求開會討論，
    原告以主席身分，以提案人未署名，要求提案人簽名後始可討論，結果除了一參
    與開會之張雲鼎在前一案下簽名外，並無他人出面簽名等語，足認上開提案紙之
    作用確係被告用以尋求出場之理監事簽名支持，並欲提案討論其上所載之事項用
    ，並無從僅依該提案之事項而認定被告主觀上有散布於眾，而指摘或傳足以毀損
    他人名譽之事之意圖，及客觀上有指摘或傳述具有足以損害自訴人名譽之具體事
    件內容。揆諸前開說明，若單以上開提案紙之散布，核與誹謗罪之構成要件不符
    ，亦無從以該罪相繩，此外復查無其他積極證據足資證明被告有自訴人所指之妨
    害名譽犯行，揆諸首開說明，犯罪尚屬不能證明，爰為無罪之諭知。
四、至被告聲請傳喚證人曾雪生、蕭哲欽二人，以證明自訴人確有在上開會場，未經
    主席同意下散發上開提案紙等情，惟縱使被告確在上開會場，未經主席之同意下
    散發上開提案紙，亦無礙於本案之判決結果，核無傳訊之必要，併此敘明。
五、被告經合法傳喚，無正當理由不到庭，惟本院認為係應諭知無罪之案件，爰不待
    其到庭陳述，逕行判決如主文。
據上論斷，應依刑事訴訟法第三百四十三條、第三百零六條、第三百零一條第一項，
判決如主文。
中    華    民    國      九十三      年      二      月      十七      日
                                臺灣臺南地方法院刑事第三庭
                                    審判長法官  蘇  義  洲
                                          法官  洪  士  傑
                                          法官  徐  文  瑞
右正本證明與原本無異
如不服本判決應於送達後十日內向本院提出上訴狀
                                        書記官  李  珍  瑩
中    華    民    國      九十三      年      二      月      十七      日
